臺灣臺南地方法院民事判決
110年度訴字第7號 
原      告  臺灣中小企業銀行股份有限公司

法定代理人  黃博怡
訴訟代理人  高旺生
被      告  邱其祥


上列當事人間請求清償借款事件，本院於民國110年1月28日言詞
辯論終結，判決如下：
    主      文
被告應給付原告新臺幣565,286元，及自民國109年7月4日起至清
償日止，按週年利率百分之1.87計算之利息，暨自民國109年8月
5日起至清償日止，逾期在6個月以內者，按上開利率百分之10，
逾期超過6個月者，按上開利率百分之20計算之違約金。
被告應給付原告新臺幣948,792元，及自民國109年7月4日起至清
償日止，按週年利率百分之2.37計算之利息，暨自民國109年8月
5日起至清償日止，逾期在6個月以內者，按上開利率百分之10，
逾期超過6個月者，按上開利率百分之20計算之違約金。
被告應給付原告新臺幣199,607元，及自民國109年8月4日起至清
償日止，按週年利率百分之1.9計算之利息，暨自民國109年9月5
日起至清償日止，逾期在6個月以內者，按上開利率百分之10，
逾期超過6個月者，按上開利率百分之20計算之違約金，上開違
約金收取期數最高以9期為限。
訴訟費用新臺幣17,528元由被告負擔。
    事實及理由
一、原告主張：
  (一)被告於民國105年11月4日向原告借款新臺幣（下同）95萬
      元，並立有個人貸款綜合契約，約定期間自105年11月4日
      起至114年6月4日止，自撥款日起依年金法按月攤還本息
      ，利率按原告定儲利率指數加年率百分之1.07機動計算，
      目前利率為百分之1.87（0.8＋1.07＝1.87％），若遲延還本
      付息時，依約照應還款額，逾期在6個月以內者，按上開
      利率百分之10，逾期超過6個月者，按上開利率百分之20
      計付違約金。詎被告自109年7月4日起即未再繳款，迄今
      尚積欠本金565,286元未清償。
　(二)被告於105年10月25日向原告借款120萬元，並立有個人貸
      款綜合契約，約定期間自105年11月4日起至120年11月4日
      止，自撥款日起依年金法按月攤還本息，利率按原告定儲
      利率指數加年率百分之1.57機動計算，目前利率為百分之
      2.37（0.8＋1.57＝2.37％），若遲延還本付息時，依約照應
      還款額，逾期在6個月以內者，按上開利率百分之10，逾
      期超過6個月者，按上開利率百分之20計付違約金。詎被
      告自109年7月4日起即未再繳款，迄今尚積欠本金948,792
      元未清償。
　(三)被告另於105年10月25日向原告借款26萬元，並立有消費
      性貸款契約，約定期間自105年11月4日起至120年11月4日
      止，依年金法按月攤還本息，利率按中華郵政股份有限公
      司2年期定期儲金機動利率加年率百分之1.055機動計算，
      目前利率為百分之1.9（0.845＋1.055＝1.9％），若遲延還
      本付息時，依約除按原借款利率計算遲延利息，逾期在6
      個月以內者，按上開利率百分之10，逾期超過6個月者，
      按上開利率百分之20計付違約金，違約金最高連續收取9
      期。詎被告自109年8月4日起即未再繳款，迄今尚積欠本
      金199,607元未清償。
　(四)上開借款期限固未到期，惟被告經催討仍未清償，依約債
      務視為全部到期，迭經催討無效，爰依消費借貸之法律關
      係，請求被告清償上開金額、利息及違約金。並聲明：如
      主文第一至三項所示。
二、被告則以：確實有這3筆借款，時間還沒到期，有繳款到109
    年7月，後來因為疫情關係，所有資金、貨櫃都在國外，從8
    月到現在都沒繳款。109年10月間原告的承辦人有問是否先
    繳納86,000元利息，後來又說內部還在開會決定，所以最後
    沒有繳。因為疫情關係，希望可以分攤還款，被告願意用房
    子、土地做抵押，希望能私下跟原告談等語。
三、原告主張之上開事實，業據其提出個人貸款綜合契約、授信
    帳戶基本資料、授信戶及其關係戶不正常放款查詢、放款利
    率歷史資料表、借款、繳款明細表、消費性貸款契約等件為
    證（見本院司促卷第15至74頁），且為被告所不爭執，均堪
    信為真實。又上開借款之約定清償期雖均尚未屆至，然兩造
    所訂立之個人貸款綜合契約甲、壹、第六條第1項、消費性
    貸款契約壹、第十一條第2項均約定：「甲方（指被告）對
    乙方（指原告）所負之一切債務，如有下列情形之一時，無
    須由乙方先行通知或催告，乙方得隨時收回部分借款或減少
    對甲方之授信額度或縮短借款期限，或視為部分或全部到期
    。㈠任何一宗債務不依約清償本金時。」；而被告自承其自1
    09年8月起即未再依約攤還本息，則依上開約定，本件借款
    已視為全部到期，被告自應負返還借款之責。至被告辯稱其
    因受疫情引響致資金斷流而無法清償借款部分，僅係關於履
    行及清償能力之問題，與被告應負之清償責任無涉。是原告
    依消費借貸之法律關係，請求被告清償如主文第一項至第三
    項所示之金額、利息及違約金，洵屬有據，應予准許。
四、又法院之為判決，固須本於當事人之聲明，若當事人所為聲
    明僅用語錯誤，法院本於其聲明之真意而予勝訴之判決，自
    不得謂其所判決者係未經當事人聲明之事項，亦不發生訴之
    變更或追加問題（最高法院38年穗上字第103號裁判意旨參
    照）。是法院必須以原告於訴狀所記載之當事人及其所為事
    實上或法律上之陳述，瞭解全部訴之內容，究當事人聲明之
    真意而為判決。查原告支付命令聲請狀所載聲明第三項雖為
    ：「被告應給付原告199,607元，及自109年8月4日起至清償
    日，按年利率百分之1.9計算之利息，暨自109年9月5日起至
    110年3月4日止，按上開利率百分之10，自110年3月5日起至
    110年6月4日止，按上開利率百分之20計算之違約金」；其
    中請求違約金期間之末日即110年3月4日、110年6月4日，迄
    本件言詞辯論終結日，均尚未屆至，則於言詞辯論終結後至
    上開末日止之期間，被告是否仍有違約（遲延給付）情形而
    應計付違約金，即屬有疑。惟依兩造間所訂消費性貸款綜合
    契約壹、第八條：「甲方如遲延還本或付息時，乙方按原借
    款利率計算遲延期間之遲延利息者，始得收取違約金。按原
    借款利率利息計算遲延期間之遲延利息，逾期6個月以內者
    ，按原借款利率百分之10，逾期超過6個月部分，按原借款
    利率百分之20，按期計收違約金，每次違約狀態最高連續收
    取期數為9期」，原告亦於支付命令聲請狀援引上開規定為
    其請求違約金之依據，並記載「每次違約狀態最高連續收取
    期數為九期」（見本院司促卷第11頁）等語；可見原告之真
    意，係欲依上開約定，請求被告給付「自109年9月5日起至
    清償日止，逾期6個月以內者，按原借款利率百分之10，逾
    期超過6個月部分，按原借款利率百分之20，按期計收違約
    金，最高連續收取期數為9期」之違約金，僅係聲明用語不
    當而已。揆諸前開說明，本院仍應本於其聲明之真意，判決
    如主文第三項所示，附予敘明。
五、按訴訟費用，由敗訴之當事人負擔；法院為終局判決時，應
    依職權為訴訟費用之裁判，民事訴訟法第78條及第87條第1
    項分別定有明文。查本件訴訟費用為17,528元（即第一審裁
    判費），爰依上開規定確定訴訟費用之負擔如主文第四項所
    示。
六、據上論結，本件原告之訴為有理由，依民事訴訟法第87條第
    1項、第78條，判決如主文。　
中　　華　　民　　國　 110　　年　　 2　 　月　　4　　日
                  民事第二庭  法　官　 張玉萱
以上正本係照原本作成。
如對本判決上訴，應於判決送達後20日內向本院提出上訴狀，若
委任律師提起上訴者，應一併繳納上訴審裁判費，否則本院得不
命補正逕行駁回上訴。
中　　華　　民　　國　　110 　年　　2 　　月　　4 　　日
                              書記官  鄭伊汝